【裁判字號】    91,易,2004
【裁判日期】    920130
【裁判案由】    妨害自由
【裁判全文】
臺灣桃園地方法院刑事判決                        九十一年度易字第二四號
    公  訴  人  臺灣桃園地方法院檢察署檢察官
    被      告  甲○○  男  四.
    被      告  丁○○  男  四.
右列被告因妨害自由案件，經檢察官提起公訴（九十一年度偵字第一八五０二號），
本院判決如左︰
    主  文
丁○○共同以強暴妨害人行使權利，累犯，處拘役伍拾玖日，如易科罰金，以參佰元
折算壹日。
甲○○共同以強暴妨害人行使權利，處拘役參拾日，如易科罰金，以參佰元折算壹日
。緩刑貳年。
    事  實
一、丁○○前於民國八十九年間因妨害婚姻案件，經台灣基隆地方法院於九十年十月
    十六日判處有期徒刑四月，如易科罰金，以三百元折算壹日確定，並於九十一年
    九月二日以易科罰金執行完畢。詎仍不知悔改，因其與丙○○合夥承攬工程發生
    債務糾紛，嗣其所有之鋼筋截彎機一台，置放於桃園縣大溪鎮崁津大橋工地，遭
    丙○○取走以抵償債務，後來得知丙○○將上開鋼筋截彎機一台置放於「宏吉營
    造工程有限公司」（下稱宏吉營造）承攬位於桃園縣龍潭鄉○○村○○路五一巷
    八五號之三坑國小第二期教學大樓工地內，乃於九十一年十月三日上午十一時五
    十分，夥同其僱用之甲○○駕駛所承租車牌號碼五Ｄ─一○一九號自小貨車前往
    上開工地內，欲取回該鋼筋截彎機，因丙○○在上開工地施工期間，已將上開鋼
    筋截彎機一台交付「宏吉營造」負保管之責，經遭「宏吉營造」工地主任乙○○
    拒絕後，竟基於妨害乙○○行使權利之犯意聯絡，夥同其僱用之甲○○共同將該
    鋼筋截彎機搬到上開自小貨車上欲強行載離，迨乙○○見制止不從後，乃站立該
    自小貨車前阻擋離去，甲○○乃猶豫不敢啟動上開自小貨車，潘智慶見狀竟不顧
    乙○○站立車前，叫甲○○下車，改由他駕駛，遂啟動前開自小貨車，以作勢衝
    撞之強暴方式加速離去，乙○○見狀乃趕緊跳開閃避，妨害乙○○行使對前述鋼
    筋截彎機之權利。嗣經乙○○報警，而循線於同日下午六時許，在國道一號高速
    公路斗南收費站前查獲，並扣得上開鋼筋截彎機一台。
二、案經桃園縣警察局八德分局報請臺灣桃園地方法院檢察署檢察官偵查起訴。
    理  由
一、訊據被告丁○○、甲○○固不諱言有於前揭時、地駕車至上開工地載走鋼筋截彎
    機一台之事實，然均矢口否認涉有強制之犯行，丁○○辯稱：鋼筋截彎機為伊所
    有，丙○○將上開機器偷偷載走，後來被伊發現，乃去上開工地將它取回，且經
    證人丙○○、告訴人乙○○同意，伊並無妨害告訴人乙○○行使權利之犯行云云
    。甲○○則辯稱：伊受雇於被告丁○○，僅係遵照丁○○之指示而為，是否經告
    訴人乙○○同意，伊並不知情，與伊無涉云云。惟查：右揭事實，業據被告甲○○於警訊中自白不諱，供稱：「．．．我於九十一年十月三日受老闆丁○○雇請
    ，在（台）北縣五股鄉租賃五Ｄ─一○一九號小貨車乙部，老闆說要（到）龍潭
    鄉○○村○○路五一巷八五號（三坑國小第二期教學大樓新建工程工地內），要
    搬運鋼筋截彎機器，我與潘嫌到了工地內，潘嫌下車找工地主任乙○○說要搬走
    鋼筋截彎機，但主任呂民不許，說如要搬走機器等丙○○（承包鋼鐵老板）來再
    說。於是潘嫌即叫我直接搬運走鋼筋截彎機器，不理會呂主任，呂主任見狀，以
    身體阻擋，不讓我將機器載走，潘嫌即下車與呂主任爭吵．．．」、「（乙○○
    說：他不讓你們強行搬運機器，以身體阻擋，你不敢駛離，由潘嫌駕駛，主任乙○○才恐懼閃離，是否有此事？）是有右述此事無誤。」等語（見偵查卷第一二
    頁），並經告訴人乙○○於警訊中指訴：「．．．丁○○及甲○○駕駛五Ｄ─一
    ○一九號貨車直接開進案發現場，我攔住他們，並問欲找何人？作何事？丁○○
    就說他要找丙○○（載走）鋼筋截彎機，我說等丙○○來工地再處理，你們先不
    要裝載，我告知他們所有在工地裡面的機具材料，全都由我負責與看管，如要載
    走一定要填寫三坑國小之出入證明，．．．他們不聽勸阻，執意將工地裡的鋼筋
    截彎機乙台，二人共同合力搬上他們開來的五Ｄ─一○一九號貨車後車斗上，他
    們在搬運該機械時，我有在旁好言勸阻，他們還是強行搬運上車，並發動引擎欲
    駕駛該貨車離去，我就當場站在車前阻擋，不讓他們離去，當時由甲○○駕駛，
    因為我站在該貨車前他不敢啟動前進，然後丁○○見狀就大聲呼叫『甲○○下車
    ，讓我來開車』，他一上駕駛座，立即加油啟動前進衝撞，我見狀趕緊閃避，他
    們就揚長而去」等語綦詳（見偵查卷第一五頁背面、第一六頁正面），且證人丙○○於警訊中證稱：「．．．我本人之施工工具放置工地，負責保管人是工地主
    任乙○○，如有遺失，呂主任要負全責．．．。」、「（丁○○）沒有撥電（話
    ）告知我。」等語（見偵查卷第二０頁正面）；證人李瑞芳於警訊中亦證稱：「
    ．．．聽到工地主任與潘等二嫌爭執的聲音．．．」等語（見偵查卷第二一頁背
    面）。此外，並有贓物領據、工程合約書影本各一紙（見偵查卷第二三頁、第二
    四頁）在卷足稽。況被告丁○○所有之鋼筋截彎機若確遭證人丙○○竊取，被告
    丁○○亦應報警處理，豈可自行進入他人之工地而強行搬離機器，故被告等二人
    上開所辯均係卸責之詞，委不足採。本件事證明確，被告犯行均堪以認定，應予
    依法論科。
二、核被告丁○○、甲○○二人所為，均係犯刑法第三百零四條第一項之強制罪。被
    告丁○○與甲○○二人間，有犯意聯絡及行為分擔，均為共同正犯。又被告丁○○前於八十九年間因妨害婚姻案件，經台灣基隆地方法院於九十年十月十六日判
    處有期徒刑四月，如易科罰金，以三百元折算壹日確定，並於九十一年九月二日
    以易科罰金執行完畢，此有台灣高等法院被告全國前案紀錄表一紙附卷可按，其
    於五年內再犯本件有期徒刑以上之罪，為累犯，應依法加重其刑。爰審酌被告二
    人之前科、素行、犯罪動機、目的、手段、犯罪所生之損害、及犯後態度等一切
    情狀，各量處如主文所示之刑，並均諭知易科罰金之折算標準，以資懲儆。末查
    ，被告甲○○前未曾受有期徒刑以上刑之宣告，此有台灣高等法院被告全國前案
    紀錄表一份存卷可參。其素行良好，偶因一時失慮而犯罪，受本次罪刑之科處，
    當足收警惕懲儆之效，信無再犯之虞，本院因認對其宣告之刑以暫不執行為適當
    ，爰併諭知被告甲○○緩刑二年，以勵自新。
據上論斷，應依刑事訴訟法第二百九十九條第一項前段，刑法第二十八條、第三百零
四條第一項、第四十七條、第四十一條第一項前段、第七十四條第一款，罰金罰鍰提
高標準條例第一條前段、第二條，判決如主文。
本案經檢察官林安紜到庭執行職務。
中      華      民      國    九十二    年      一      月     三十     日
                                  臺灣桃園地方法院刑事第二庭
                                       法  官  曾  正  耀
右正本證明與原本無異。
如不服本判決，應於判決送達後十日內向本院提出上訴狀( 應附繕本 )，上訴於
臺灣高等法院。
                                       書記官  文  巧  雲
中      華      民國    九十二    年     一       月     三十    日
附論罪科刑依據之法條：
刑法第三百零四條
以強暴、脅迫使人行無義務之事或妨害人行使權利者，處三年以下有期徒刑、拘役或
三百元以下罰金。
前項之未遂犯罰之。


司法院資訊處製作；財團法人民間司法改革基金會備份。
